【裁判字號】    90,訴,1373
【裁判日期】    901231
【裁判案由】    強盜等
【裁判全文】
臺灣板橋地方法院刑事判決                          九十年度訴字第一三七三號
    公  訴  人  臺灣板橋地方法院檢察署檢察官
    被      告  乙○○
    指定辯護人  甲○
右列被告因強盜等案件，經檢察官提起公訴（九十年度偵字第一一二六七號）及移送
併案（臺灣基隆地方法院檢察署九十年度偵緝字第一五八號）審理，甲○判決如左：
    主  文
乙○○連續竊盜，處有期徒刑柒月；又意圖為自己不法之所有，而搶奪他人之動產，
處有期徒刑壹年。應執行有期徒刑壹年陸月。
    事  實
一、乙○○前於民國八十一年間，因違反麻醉藥品管理條例案件，經臺灣臺北地方法
    院判處有期徒刑七月，緩刑四年；復於八十五年八月間，因懲治盜匪條例案件，
    經臺灣臺北地方法院判處有期徒刑七年，後經假釋保護管束中（現撤銷緩刑及假
    釋執行殘餘刑期中）；詎其不知悔悟，竟基於意圖為自己不法所有之概括犯意，
    先於民國九十年五月十六日十四時許，在臺北縣瑞芳鎮○○路四一○號之一號門
    口，見己○○所有之車號：ＪＧＪ－六四八號重型機車停放該處，鑰匙未取下，
    遂以該鑰匙發動駛離，得手後供己騎用，嗣於同日十四時五十分許，在同上路一
    八九號前，為戊○○發現報警，同日二十三時十五分許，在同上路一八九號一樓
    ，為臺北縣警察局瑞芳分局循線查獲（臺灣基隆地方法院檢察署九十年度偵字第
    二三五六號、九十年度偵緝字第一五八號卷），移送臺灣基隆地方法院檢察署檢
    察官偵查，嗣均拒不到庭，經發布通緝，遂於同年七月九日十五時五十分許，在
    臺北縣板橋市○○路○段、松江街口，為臺北縣警察局海山分局查獲；復於同年
    六月二十八日十一時許，在基隆市○○路極樂寺前，趁丙○○之妻丁○○所有車
    號：ＵＧＢ－七六九號輕型機車未將鑰匙取下，即以該鑰匙發動駛離，而竊取之
    ，得手後供己騎用；復另行起意，意圖為自己不法之所有，騎乘前述車號：ＵＧ
    Ｂ－七六九號輕型機車，於同年七月二日十一時十分許，將機車停放路邊，進入
    臺北縣板橋市○○○路○段一二一號庚○○所經營之早餐店佯稱買酒，走向櫃台
    後，隨即以手伸向櫃台，為庚○○以手架開，乙○○隨即順勢將庚○○推開，在
    庚○○不及防備下，搶走置放於櫃台上之零錢新臺幣（下同）約一百元後逃逸，
    經庚○○報警，而於九十年七月二日十七時五十五分許，在臺北縣板橋市○○路
    八十巷與民權路口，為臺北縣警察局板橋分局查獲（臺灣板橋地方法院檢察署九
    十年度偵字第一一二六七號卷），因悉上情。
二、案經臺北縣警察局板橋分局移由臺灣板橋地方法院檢察署檢察官偵查起訴暨臺北
    縣警察局瑞芳分局報請臺灣基隆地方法院檢察署檢察官移送甲○併案審理。
    理  由
一、訊據被告乙○○矢口否認右揭公訴所指犯行，辯稱略以伊沒進去，也沒偷、搶；
    機車係向他人借用；鑑定指紋不是伊，警訊時係遭刑求等云云。經查：
    (一)、被告上開警訊筆錄（按：九十年七月二日）之製作，係採一問一答方式進行
        ，並於訊問後交付被告閱覽及簽名、按指印，果真被告遭警刑求，何以未於
        警方解送檢察官訊問時即行提出是項抗辯，而檢察官訊問後准以交保三萬元
        ，而無保，檢察官改以限制住居方式，後經傳喚拒不接受檢察官傳喚，嗣被
        告另案於臺灣基隆地方法院檢察署偵查之竊盜案件（案號：九十年度偵緝字
        第一五八號，即移送甲○併案審理部分），經該署通緝，嗣由臺北縣警察局
        海山分局員警於九十年七月九日十五時五十分許，在臺北縣板橋市○○路○
        段與松江路口查獲，經警訊問後（按：九十年七月九日警訊筆錄。亦同上方
        式訊問）移送臺灣基隆地方法院檢察署歸案訊問（按：九十年七月九日偵查
        筆錄），移送甲○前，均無是項主張，迨甲○為最後言詞辯論時，始行提出
        ，顯係事後卸責之詞，不足採信。
    (二)、右揭竊盜犯行業據被告於警訊、偵查中供述甚詳，核與證人丙○○、丁○○
        、庚○○、戊○○於警訊暨甲○調查時指訴綦詳，而右揭搶奪犯行，被告於
        警訊中僅坦承取走櫃檯內之零錢（見九十年七月二日警訊筆錄）一節，然該
        搶奪行為，業據證人即被害人庚○○於警、偵訊暨甲○調查時就該發生過程
        指訴甚詳，而被告於偵訊中供稱以：「（為何去搶人家的錢？）買一罐飲料
        與酒‧‧‧；（有沒有拿店裡的一百元？）有；（為何拿？）沒錢；（拿時
        人家有沒有制止你？）沒有，他沒看到；（拿完後有無與人發生扭打？）沒
        有」等語（見九十年七月三日偵查筆錄），對照前述被告於警、偵訊所為供
        述觀之，已可確信被告有進入該早餐店而為搶奪金錢之行為，因之，被告於
        甲○辯稱未進入該店內，顯係脫罪之詞。
    (三)、再者，被告騎乘前揭機車，又未攜帶足資確認合法來源之證明文件，僅陳述
        以係他人借用，殊非可信，況前述證人等與被告又無任何之怨隙存在，自無
        須誣攀，進而構陷之理。另指紋鑑定書之鑑定結果係由贓車上所採集之指紋
        與被告於警訊時所捺指印，經內政部警政署刑事警察局依據指紋特徵比對之
        科學方式鑑驗，而與被告在該局之指紋存檔卡上之指紋相符，被告空言否認
        不是伊指紋，純屬飾卸，核無足採。
    (四)、復有內政部警政署刑事警察局指紋鑑驗書（附於臺灣基隆地方法院檢察署九
        十年度偵字第二三五六號卷第二十六頁）、車輛失竊報案單、臺北縣警察局
        贓物認領保管單在卷足憑，綜上所述，被告所辯，要係臨訟避就，誠屬飾卸
        ，核無足採，本案事證明確，被告犯行，均足認定。
二、核被告乙○○所為，係犯刑法第三百二十條第一項之竊盜罪暨同法第三百二十五
    條第一項之搶奪罪；其先後二次竊行，時接式同，犯罪構成要件亦復相同，顯係
    基於概括犯意而為，應依刑法第五十六條規定論以連續犯，並加重其刑；所犯上
    開二罪間，犯意各別，行為互殊，應予分論併罰。另公訴人認係犯刑法第三百二
    十八條第一項、第二百七十七條第一項之傷害罪嫌疑，二罪間有方法結果之牽連
    關係，請從一重論以強盜罪處斷云云。按刑法第三百二十八條第一項之強暴脅迫
    ，係以行為人所為之該強行行為，客觀上已致使被害人不能抗拒之程度方始相當
    ，是若行為人在客觀上仍有抗拒之可能，則與強盜罪之整體犯罪要件難謂合致，
    是稽之證人即被害人庚○○證稱：「（對九十年度偵字第一一二六七號卷第十六
    、二十三頁照片有何意見？提示）看過，在我店裡看過。（案發經過？）七月二
    日接近中午，我一人在店，他騎機車（ＵＧＢ－七六九號車）經過一直瞧店裡再
    回頭，將車停在隔壁，進來不說一句話，我問，他不回答，他一直往內走，我跟
    著他，他說啤酒，我說沒有賣，他楞一下，還是往內瞧，瞧我零錢桶（以塑膠盒
    製成，分一格一格）（桶內約八百多元），他看到錢手就過來，他一邊推一邊拿
    ，拿走約一百多元銅錢。他手過來尚未碰到時我喊搶劫，他一邊推一邊拿，他跑
    出去後我說別跑，車號都抄起來了。他徒手只他一人。他除說啤酒、喔無啤酒兩
    句話外，另無說什麼話。案發後我會怕。當天報案就被查獲。我膝蓋受傷瘀青，
    是跌倒。（對基隆地檢署九十年度偵緝字第一五八號卷第六頁照片有何意見？提
    示）他當天搶劫就是穿此件灰色衣服。」等語（見甲○九十年八月三十一日訊問
    筆錄），核與被告於偵查中供稱以：「（為何去搶人家的錢？）買一罐飲料與酒
    ‧‧‧；（有沒有拿店裡的一百元？）有；（為何拿？）沒錢；（拿時人家有沒
    有制止你？）沒有，他沒看到；（拿完後有無與人發生扭打？）沒有」等語（見
    九十年七月三日偵查筆錄），因此，就上所述，被告順勢推擠動作，僅為該搶奪
    方法而已，所以根據證人所述，被告當時僅意在被害人不及防備之下，為搶奪被
    害人之櫃檯上零錢後即行逃逸，雖被害人主觀上覺得不能抗拒，惟就客觀上，於
    整體過程觀之，應足認為尚未有至於致使不能抗拒之程度，核與刑法第三百二十
    八條第一項之強盜要件有間，難以強盜罪相繩；而被告僅係順勢推動被害人，而
    被害人因而跌倒受有瘀腫傷害部分（見附於臺灣板橋地方法院檢察署九十年度偵
    字第一一二六七號卷第三十六頁照片），因認為係該搶奪行為所生之當然結果，
    並非另行起意所為，自不另論以傷害罪，據上，被告此部分犯行，仍難認為已達
    於致使被害人不能抗拒之程度，是就此部分起訴所引法條，顯有誤會，公訴意旨
    認被告所為係犯刑法第三百二十八條第一項強盜罪嫌及同法第二百七十七條第一
    項之傷害罪嫌，二罪間有牽連犯關係，應從一重論以強盜罪處斷部分云云，依上
    開說明，尚有未洽，惟起訴事實相同，爰依法變更此一部份之起訴法條。爰審酌
    被告犯罪之動機、目的、手段、所竊財物價值，搶奪所得財物、犯罪後態度暨綜
    合其他一切情狀等，量處如主文所示之刑，並定其應執行刑。
三、另檢察官移送併案（臺灣基隆地方法院檢察署九十年度偵緝字第一五八號）審理
    部分，與原起訴竊盜犯行部分，具有連續犯之裁判上一罪關係，基於審判不可分
    之原則，併審理之。
據上論斷，應依刑事訴訟法第二百九十九條第一項前段、第三百條，刑法第五十六條
、第三百二十條第一項、第三百二十五條第一項、第五十一條第五款，罰金罰鍰提高
標準條例第一條前段，判決如主文。
本案經檢察官游鉦添到庭執行職務。
中      華      民      國    九  十    年    十  二    月  三  十  一  日
                              臺灣板橋地方法院刑事第六庭
                                      法  官  黎錦福
右正本證明與原本無異。
如不服本判決，應於判決送達後十日內向甲○提出上訴狀。
                                      書記官  戴尚榮
中      華      民    國    九  十  一    年      一      月    四    日
附錄本案論罪科刑法條全文：
刑法第三百二十條
意圖為自己或第三人不法之所有，而竊取他人之動產者，為竊盜罪，處五年以下有期
徒刑、拘役或五百元以下罰金。
意圖為自己或第三人不法利益，而竊佔他人之不動產者，依前項之規定處斷。
前二項之未遂犯罰之。
刑法第三百二十五條
意圖為自己或第三人不法之所有，而搶奪他人之動產者，處六月以上五年以下有期徒
刑。
因而致人於死者，處無期徒刑或七年以上有期徒刑，致重傷者，處三年以上十年以下
有期徒刑。
第一項之未遂犯罰之。


司法院資訊處製作；財團法人民間司法改革基金會備份。
